【裁判字號】    99,訴,753
【裁判日期】    990826
【裁判案由】    毒品危害防制條例
【裁判全文】
臺灣板橋地方法院刑事判決               99年度訴字第753號
公  訴  人  臺灣板橋地方法院檢察署檢察官
被      告  乙○○
選任辯護人  鄧翊鴻律師
上列被告因違反毒品危害防制條例案件，經檢察官提起公訴（98
年度偵字第26210號），本院判決如下：
    主  文
乙○○無罪。
    理  由
一、公訴意旨略以：被告乙○○有毒品前科，猶不知悔悟，竟基
    於販賣第一級毒品海洛因、第二級毒品甲基安非他命之犯意
    ，於民國98年9 月8 日及同年月12日，在臺北縣三峽鎮恩主
    公醫院，以其所使用之門號0000000000號行動電話作為販賣
    毒品之聯絡工具，以新臺幣（下同）1000元之價格，販賣第
    一級海洛因及第二級毒品甲基安非他命各1 包予甲○○。嗣
    於98年9 月19日下午7 時10分許，為警在乙○○位於臺北縣
    三峽鎮○○路367 巷1 弄12號2 樓住處查獲，並當場扣得海
    洛因25包（淨重4.54公克）、安非他命8 包（淨重14.73 公
    克）、電子磅秤1 臺、注射針筒1 支、分裝勺1 支、行動電
    話1 具及上開門號SIM 卡1 張，因認被告涉犯毒品危害防制
    條例第4 條第1 項、第2 項之販賣第一級、第二級毒品罪嫌
    。
二、證據能力部分：
  (一)按被告以外之人於檢察事務官、司法警察官或司法警察調查
    中所為之陳述，與審判中不符時，其先前之陳述具有較可信
    之特別情況，且為證明犯罪事實存否所必要者，得為證據，
    刑事訴訟法第159 條之2 定有明文。查證人甲○○於本案警
    詢時所為之證述，辯護人認無證據能力，經本院於審理時傳
    喚甲○○到庭結證，證人甲○○於本院審理時之證述已經前
    後矛盾不一，而其警詢時之證詞未經具結，復無事證可認具
    有較可信之特別情況，其於警詢時之證詞自無證據能力。
  (二)按被告以外之人於審判外之言詞或書面陳述，除法律有規定
    者外，不得作為證據。被告以外之人於偵查中向檢察官所為
    之陳述，除顯有不可信之情況者外，得為證據，刑事訴訟法
    第159 條之1 第2 項定有明文。查證人甲○○、丙○○於本
    案偵查時所為之證述，辯護人雖認並無證據能力，然其等於
    本案偵查時之證述，業經其等具結在卷，並無何事證有可認
    顯有不可信之情況，其等於本案偵查中之證述自有證據能力
    。
三、按犯罪事實應依證據認定之，無證據不得認定犯罪事實；不
    能證明被告犯罪者，應諭知無罪之判決，刑事訴訟法第154
    條第2 項、第301 條第1 項分別定有明文。次按認定不利於
    被告之證據須依積極證據，苟積極證據不足為不利於被告事
    實之認定，即應為有利被告之認定，更不必有何有利之證據
    ；又犯罪事實之認定，應憑證據，如無相當之證據，或證據
    不足以證明，自不得以推測或擬制之方法，以為裁判之基礎
    ；而被告否認犯罪事實所持之辯解，縱屬不成立，仍非有積
    極證據足以證明其犯罪，不能遽為有罪之認定；末按認定犯
    罪事實所憑之證據，雖不以直接證據為限，間接證據亦包括
    在內，然無論直接或間接證據，其為訴訟上之證明，須於通
    常一般之人均不致於有所懷疑，而得確信其為真實之程度者
    ，始得據之為有罪之認定，倘其證明尚未達到此一程度，而
    有合理性懷疑之存在時，即無從為有罪之認定，根據「罪證
    有疑，利於被告」之證據法則，即不得遽為不利於被告之認
    定（最高法院30年上字第816 號判例、40年台上字第86號判
    例、30年上字第1831號判例、76年台上字第4986號判例可資
    參照）。
四、公訴人認被告乙○○涉犯毒品危害防制條例第4 條第1 項、
    第2 項之販賣第一級毒品罪嫌，係以證人甲○○、丙○○之
    證詞，被告使用之行動電話通聯紀錄、前開扣案物品及扣案
    毒品之鑑定報告為其主要論據。訊據被告乙○○堅詞否認有
    何販賣海洛因之犯行，辯稱：其未販賣毒品，純係遭人誣陷
    ，實屬無辜等語。辯護人另辯稱：本案並不能證明被告販賣
    毒品，證人甲○○之證詞前後不一且有矛盾，不足採信，另
    證人丙○○已於審理時陳明因被查獲當時懷疑遭被告出賣，
    為陷害被告故叫甲○○咬乙○○，足見被告確係無辜等語。
    經查：
  (一)證人甲○○於本案偵查時及本院審理時固曾證述前揭公訴意
    旨所示被告販賣海洛因及甲基安非他命之犯行，惟核證人甲○○於本院審理隔離作證時，於檢察官行覆主詰問時改證稱
    其並未向被告購買過毒品，因施用毒品案與丙○○一起遭警
    查獲後，為求離開配合丙○○去咬乙○○販毒，事實上未曾
    向乙○○購買過毒品等情（見本院99年8 月18日審判筆錄第
    2 3 、24頁），核與證人丙○○於本院審理時證述其與甲○○因施用毒品一同遭警查獲，為求員警答應以函送方式處理
    案件，加上曾懷疑遭乙○○出賣心有怨恨，故要求甲○○去
    咬乙○○販賣毒品，事實上不知道甲○○是否向乙○○購買
    過毒品等情大致相符（見同筆錄第8 至15頁），是就甲○○
    是否曾向被告購買毒品之情節，證人甲○○之證詞前後不符
    ，而本案又無其他佐證可資證明被告販賣毒品予甲○○之犯
    行，自難以此單一證人前後不符且相互矛盾之證詞遽為被告
    不利之認定。
  (二)又查證人丙○○於本案偵查時並未提及乙○○販毒乙事，有
    證人丙○○2 次訊問筆錄可稽（見偵查卷第113 至137 頁、
    第268 至270 頁），且依證人丙○○於偵查時證述其之前因
    懷疑遭乙○○檢舉，故與乙○○翻臉爭吵，2 人之間不愉快
    等語以觀（見偵查卷第135 頁、第269 頁），可見丙○○於
    本案遭查獲時確與被告存在嫌隙，準此，前揭證人甲○○證
    述遭警查獲後配合丙○○去咬乙○○販毒乙節，即非無據。
  (三)至卷附行動電話通聯紀錄（見偵查卷第288 至345 頁），雖
    顯示被告與其女友於98年9 月12日前後在臺北縣三峽鎮等地
    活動，但尚不足以遽論被告確實有本案犯行；至前揭扣案物
    品及扣案毒品之鑑定報告，至多僅能證明被告持有或施用毒
    品之犯行，憑此尚不足為本案被告不利之認定。
五、綜上所述，證人甲○○所為不利被告之證詞，因有如上反覆
    與矛盾之處，在無其他佐證可資參照之情形下，自不足據為
    不利被告之認定，而其他證據亦不足以證明被告販毒犯行。
    此外，本案復查無積極證據足資證明被告有何販賣第一級、
    第二級毒品之犯行，因不能證明被告犯罪，依首揭說明，自
    應為被告無罪之諭知。
六、至證人丙○○、甲○○因本案偵查而涉嫌之教唆誣告、誣告
    及偽證等犯罪嫌疑，應另由檢察官依法偵查處理，附此敘明
    。
據上論斷，應依刑事訴訟法第301條第1項，判決如主文。
本案經檢察官楊景舜到庭執行職務。
中    華    民    國    99    年    8     月    26    日
              刑事第十六庭  審判長法  官  王綽光
                                  法  官  洪珮婷
                                  法  官  陳正昇
以上正本證明與原本無異。
如不服本判決應於收受送達後10日內向本院提出上訴書狀，並應
敘述具體理由；其未敘述上訴理由者，應於上訴期間屆滿後20日
內向本院補提理由書（均須按他造當事人之人數附繕本）「切勿
逕送上級法院」
                                  書記官  林文達
中    華    民    國    99    年    8     月    26    日

司法院資訊處製作；財團法人民間司法改革基金會備份。
